臺灣新北地方法院刑事判決　　　　　　110年度金訴字第130號
公　訴　人　臺灣新北地方檢察署檢察官
被　　　告　林心梅



選任辯護人　黃郁叡律師（法律扶助）　
上列被告因違反期貨交易法案件，經檢察官提起公訴（110 年度
偵字第356 號），本院判決如下：
    主  文
林心梅幫助犯期貨交易法第一百十二條第五項第三款之非法經營
期貨交易業務罪，處有期徒刑肆月。未扣案犯罪所得新臺幣拾伍
萬陸仟零壹拾肆元沒收，於全部或一部不能沒收或不宜執行沒收
時，追徵其價額。
    事  實
一、林心梅可預見將金融機構帳戶之存摺、金融卡及帳戶密碼、
    手機門號交付他人，可能使該等帳戶資料、手機門號遭人利
    用作為不法犯罪使用，足以幫助他人獲取違反期貨交易法之
    犯罪所得，竟仍不違背其本意，基於幫助非法經營期貨交易
    業務之不確定故意，於民國107 年3 月31日起至同年6 月15
    日前之間某時許，在不詳地點，將其申辦之國泰世華商業銀
    行帳號000000000000號帳戶（下稱國泰世華帳戶）之存摺、
    金融卡、密碼及手機門號0000000000號（下稱台哥大門號）
    SIM 卡等物，交付予真實姓名年籍不詳之成年人，藉以幫助
    該成年人所屬之犯罪集團非法經營地下期貨交易業務之用。
    而該犯罪集團成員，明知未向財政部金融管理委員會證券暨
    期貨局申請許可，不得經營期貨業務，竟仍自107 年6 月起
    至108 年4 月26日間止，基於非法經營期貨交易業務之犯意
    ，以「黑馬理財教學網」、「元氣理財教學網」之網頁連結
    ，及被告上開台哥大門號聯繫等方式對外招攬沈聖達、楊新
    民等投資人，進行臺灣加權股價指數期貨（下稱臺指期）交
    易，其交易方式係以「口」為計算單位，並以臺指期指數每
    升降1 點為新臺幣（下同）200 元結算損益，由客戶下單確
    認指數點位、空單或多單及口數，並就客戶下單口數收取每
    口幾百元不等手續費，惟不需繳交保證金，且實際上亦未下
    單至臺灣期貨交易所撮合，係於每日多空單對沖後收盤以現
    金結算損益，其中自107 年8 月24日至107 年10月31日止，
    係以林心梅上開國泰世華帳戶作為與投資人相互匯入或匯出
    損益款項使用，而以此方式非法經營期貨交易業務。林心梅
    並因此於108 年4 月26日結清上開國泰世華帳戶時，獲得15
    萬6014元不法所得。
二、案經法務部調查局移送臺灣新北地方檢察署檢察官偵查起訴
    。
    理  由
一、證據能力部分：
    下列所引被告林心梅以外之人於審判外之言詞及書面陳述，
    檢察官、被告及其辯護人均同意有證據能力（見本院卷第58
    頁），本院審酌各該證據作成時之情況並無不當，以之作為
    證據應屬適當，依刑事訴訟法第159 條之5 第1 項規定，自
    得作為證據。其餘認定本案犯罪事實之非供述證據，查無違
    反法定程序取得之情，依刑事訴訟法第158 條之4 規定反面
    解釋，亦具證據能力。
二、訊據被告坦承有於前開時間將國泰世華帳戶之存摺、金融卡
    、密碼及台哥大門號SIM 卡等物，交付予真實姓名年籍不詳
    之成年人，並於上開國泰世華帳戶結清時，獲得15萬6014元
    ，惟矢口否認犯行，辯稱：我是要辦貸款，所以交付帳戶資
    料要做金流，不知道帳戶被拿去做非法期貨交易等語。經查
    ：
  ㈠被告於107 年3 月31日起至同年6 月15日前之間某時許，在
    不詳地點，將其申辦之國泰世華帳戶之存摺、金融卡、密碼
    及台哥大門號SIM 卡等物，交付予真實姓名年籍不詳之成年
    人；該成年人所屬之犯罪集團成員，明知未向財政部金融管
    理委員會證券暨期貨局申請許可，不得經營期貨業務，竟仍
    自107 年6 月起至108 年4 月26日間止，基於非法經營期貨
    交易業務之犯意，以「黑馬理財教學網」、「元氣理財教學
    網」之網頁連結，及被告台哥大門號電話聯繫等方式對外招
    攬沈聖達、楊新民等投資人，進行臺指期交易，其交易方式
    係以「口」為計算單位，並以臺指期指數每升降1 點為200
    元結算損益，由客戶下單確認指數點位、空單或多單及口數
    ，並就客戶下單口數收取每口幾百元不等手續費，惟不需繳
    交保證金，且實際上亦未下單至臺灣期貨交易所撮合，係於
    每日多空單對沖後收盤以現金結算損益，其中自107 年8 月
    24日至107 年10月31日止，係以林心梅上開國泰世華帳戶作
    為與投資人相互匯入或匯出損益款項使用，而以此方式非法
    經營期貨交易業務，林心梅並因此於108 年4 月26日結清上
    開國泰世華帳戶時，獲得15萬6014元等情，為被告所不爭執
    ，並經證人沈聖達、楊新民於調查局訊問時證述明確（偵卷
    第77-80 、87-91 頁），復有被告國泰世華對帳單、客戶基
    本資料、交易明細、沈聖達、楊新民提供之對話紀錄擷圖、
    黑馬、元氣理財教學網網頁內容擷圖等資料、通聯調閱查詢
    單、台灣大哥大股份有限公司提供之手機門號0000000000號
    基本資料查詢、繳款資料、申請書及退租申請書等件在卷可
    佐（偵卷第81-85 、93、95-171、173-177 頁；本院卷第10
    1-119 頁），是被告申辦之上開國泰世華帳戶，確係遭地下
    期貨集團利用作為非法經營期貨交易業務之工具使用，堪可
    認定。
  ㈡被告雖以前開情詞置辯，然查：
  ⒈依卷附被告國泰世華帳戶交易明細以觀（見偵卷第95-160頁
    ），被告於107 年3 月30日開戶存入1,000 元後，隨即領出
    1,000 元，自同年6 月15日起至被告108 年4 月26日帳戶結
    清領出15萬6014元止，每個月均有多筆金額匯入匯出，使用
    相當頻繁，且期間長達10個月餘；再佐以被告本人於107 年
    3月29日親辦上開台哥大門號，再於108年4月27日親辦退租
    停用，帳單地址為被告居所，自107年5月3日起至108年6月
    10日止不論電信資費及非電信資費皆繳款正常，其中電信費
    用甚至有高達1000餘元至3000餘元者（見本院卷第101-119
    頁），是以一般急需借貸者之常情而言，不可能交付帳戶長
    達10個月餘，都未拿到所謂要借貸之金額，卻容任他人任意
    使用該帳戶而漠不關心。再者，被告雖辯稱交付國泰世華帳
    戶是為了「做金流」貸款，然何以需要交付台哥大門號SIM
    卡，已顯不合常情。況且上開台哥大門號電信帳單皆寄至被
    告居所，被告明知自己申辦之台哥大門號定期均有1000餘元
    至3000餘元之電信資費，縱使不是自己親自繳納，然一般正
    常人豈有可能一直未收到貸款，卻放任自己申辦之門號有如
    此高額之電信費用，亦未採取任何防範措施，亦顯不合理。
  ⒉按所謂之「幽靈抗辯」，意指被告於案發後，或因不願據實
    陳述實際之行為人，或有其他顧慮，遂將其犯行均推卸予已
    故之某人，甚或是任意捏造而實際上不存在之人，以資卸責
    。惟因法院無從讓被告與該已故或不存在之人對質，其辯解
    之真實性如何，即屬無從檢驗，而難以逕信。查被告於調查
    局接受詢問時陳稱：因為認識「香港的朋友」Brian （下稱
    甲男）要協助其辦香港的信用貸款，所以交付金融帳戶及手
    機門號等語；於偵查中又改稱：因為要辦香港貸款要做金流
    ，所以把帳戶及門號交給「臺灣的代辦公司」等語；於本院
    審理復又陳稱：是因為要辦貸款，所以是交付在「深圳」華
    強市場名為甲男的「大陸人」等語（見偵卷第9 、188 頁；
    本院卷第191 頁）。是由被告歷次供述可知，被告交付金融
    帳戶及手機門號之對象即甲男之身分究為香港人、大陸人或
    為台灣之代辦公司，已前後不一。更何況被告於審理時又自
    陳不知道甲男中文姓名，是靠通信軟體微信聯絡（見本院卷
    第192 頁）；於偵查時亦陳稱手機掉了，已經沒有聯絡臺灣
    代辦公司的人的聯絡方式，也不知道公司名稱等語（見偵卷
    第188 頁）。更可見被告對於交付金融帳戶及手機門號之人
    究為何人毫無所悉，亦無任何信任基礎可言。從而，被告所
    辯因甲男要協助其辦貸款，而將帳戶資料及手機門號交給甲
    男乙節，並未提出任何足以支持，而可合理懷疑其所辯為真
    的相關證據，是難認甲男係實際存在之人，參諸上開說明，
    所辯即屬幽靈抗辯，毫無足採。
  ⒊被告於本院審理時又辯稱，107 年5 月給甲男20萬元，他說
    要做金流，有存入國泰世華帳戶，此20萬元之來源是跟妹妹
    林心燕借4 萬元，跟朋友魏祥忠借16萬元等語。然本院傳喚
    證人即被告友人魏祥忠到庭證稱，認識被告10年以上，被告
    有向其借貸多筆，借貸時間沒有印象，被告借錢有時是為了
    投資，有時是為了生活，被告陸續有還錢，目前還在償還當
    中等語（見本院卷第178-180 頁）；證人即被告妹妹林心燕
    到庭證稱，印象中被告2 年前因為工作不穩定有跟我借4 萬
    元左右，當初只跟我說生活上需要，她跟我說借2 個月左右
    就會還我，後來2 個月後，她就還我4 萬元等語（見本院卷
    第181-183 頁）。是由上開證人魏祥忠之證詞可知其已對借
    貸時間無印象，故無從據以為被告有利之認定。由證人林心
    燕之證詞亦可知，被告向其借錢的時間是2 年前即108 年，
    與被告所辯借錢後交給甲男的時間亦不相同。是被告所辯因
    為要做金流所以分別向證人魏祥忠、林心燕借款共20萬元交
    給甲男之詞，亦無任何足以支持的相關證據。更何況被告既
    然可以透過親友借貸20萬元，為何不直接自己存入其國泰世
    華帳戶即可有所謂金流，而要大費周章交現金給甲男再去做
    金流，是被告所辯顯然不合常情。再者，被告於準備程序及
    其辯護人所提刑事準備既答辯狀中均稱：帳戶結清後領出15
    萬6014元，扣除交付之20萬元，再向甲男催討積欠被告之8
    萬3986元（包含代辦費4 萬元）等語（見本院卷第57、65頁
    ），然被告於警詢時卻又明確陳稱：結清的15萬6014元不是
    我的錢，所以我願意交出來等語（見偵卷第13頁），可見其
    就帳號結清後領出之金額究竟是否為甲男歸還之金額，亦前
    後供述不一，從而其所辯之真實性顯有疑問，而不可採。
  ⒋按幫助犯之成立，以行為人主觀上認識被幫助者正欲從事犯
    罪或係正在從事犯罪，且該犯罪有既遂之可能，而其行為足
    以幫助他人實現構成要件者，即具有幫助故意，並不以行為
    人確知被幫助者係犯何罪名為必要。另在金融機構開設金融
    帳戶，請領存摺、提款卡之事，乃係針對個人身分之社會信
    用而予資金流通，具有強烈之屬人性，且現今一般人至金融
    機構開設金融帳戶並非難事，苟非係供洗錢或其他犯罪等不
    法目的之用，依一般社會經驗法則判斷，殊無隱匿自己名義
    ，而無故借用他人存摺、提款卡等供己使用之必要。又行動
    電話門號之申辦亦無特殊限制，一般人均可任意向電信公司
    提出申請，並無向他人索取行動電話門號之必要，且縱有特
    殊情況偶有將行動電話門號交付他人之必要，亦必深入瞭解
    其用途後再行提供使用，若落入不明人士手中，極易被用以
    遂行不法行為之犯罪工具。況邇來以各種手法行詐欺取財等
    各項犯罪類型層出不窮，且此等犯罪類型，絕大多數係利用
    他人金融帳戶作為不法犯罪所得金錢之匯入提領工具，該等
    金錢之匯入及提領過程本係有意隱瞞其犯罪流程及避免行為
    人身分曝光之用意，此迭經傳播媒體廣為披載報導，是被告
    縱令不確知其交付金融帳戶對象所從事犯罪行為之具體內容
    ，然本案非法經營地下期貨交易犯罪類型既為現今社會犯罪
    常態之一，則其所交付之金融帳戶資料，極有可能將遭人作
    為非法經營地下期貨交易犯罪所得金錢匯入及提領工具之使
    用，且按諸被告於行為時業已40餘歲，佐以其學歷為高職畢
    業，並有擔任公司會計、採購專員、房仲助理等工作經歷（
    見偵卷第8 頁），復觀其當庭應訊之表現，應係智識思慮俱
    屬健全，心智程度為一般正常之成年人，並非年輕識淺或與
    社會隔絕而屬無知之人等情，上開情節當為其所預見。而被
    告一方面自陳貸款最快2 、3 個月就可以辦下來等語（見本
    院卷第189 頁），然另一方面，由上開客觀事證可知，被告
    卻於一直沒有獲得貸款之情形下容任他人使用帳戶及手機長
    達10個月餘，而未為任何報警或掛失帳戶等積極防弊之舉措
    ，足見被告在交付帳戶當時，主觀上必已預見其帳戶及手機
    門號使用權將可能落入不法集團之手，即便帳戶或手機門號
    成為他人不法犯罪之工具，無論該不法犯罪係詐欺、地下匯
    兌、非法吸金或本案之非法經營期貨交易業務，亦均毫不在
    意，是可見被告主觀上確有「縱該帳戶成為他人非法經營期
    貨交易業務之工具亦與本意無違」之不確定故意，應堪認定
    。
  ㈢綜上所述，本件事證明確，被告上開所辯，均為事後卸責之
    詞，不足採信，其犯行堪以認定，應依法論科。
三、論罪科刑：
  ㈠按刑法上之幫助犯，係對於犯罪與正犯有共同之認識，而以
    幫助之意思，對於正犯資以助力，而未參與實施犯罪之行為
    者而言（最高法院88年度台上字第1270號判決意旨參照）。
    如未參與實施犯罪構成要件之行為，且係出於幫助之意思提
    供助力，即屬幫助犯，而非共同正犯。查被告將其申辦之國
    泰世華帳戶之存摺、金融卡、密碼及台哥大門號SIM 卡等物
    交付予真實姓名年籍不詳之成年人，充作該人所屬集團非法
    招攬、經營期貨交易業務之結算損益、收付客戶款項之用，
    此外並未參與非法經營期貨交易業務之構成要件行為或與上
    開犯罪集團成員間有何共同非法經營期貨交易業務之犯意聯
    絡。是核被告所為，係犯刑法第30條第1 項、違反期貨交易
    法第56條第1 項而應依同法第112 條第5 項第3 款規定處罰
    之幫助非法經營期貨交易業務罪。
  ㈡又被告將上開帳戶提供予前揭集團使用，而助益該集團非法
    經營期貨交易業務，依刑法第30條第1 項之規定，為幫助犯
    ，應依同條第2 項之規定按正犯之刑減輕之。
  ㈢再期貨交易法第56條第1 項規定「非期貨商除本法另有規定
    者外，不得經營期貨交易業務」之所謂業務，係指以反覆經
    營期貨交易行為為目的之社會活動者而言，性質上本即包含
    繼續多次經營期貨之交易行為（最高法院92年度台上字第42
    80號判決意旨參照），是以被告所幫助之前揭集團成員，係
    基於經營特定業務之意思，反覆從事期貨交易業務，屬「集
    合犯」中之「營業犯」類型，應論以包括一罪。
  ㈣爰審酌被告將金融帳戶資料、手機門號提供他人非法經營期
    貨交易業務使用，破壞金融交易秩序，並使犯罪追查更加複
    雜不易，行為甚屬不該，而其於犯罪後矢口否認犯行，於犯
    後態度部分亦無從為其有利之考量，兼衡其犯罪之動機、目
    的、手段、所生危害及智識程度、家庭經濟生活狀況等一切
    情狀（見本院卷第196 頁），量處如主文所示之刑，以資懲
    儆。
四、沒收部分：
    查被告自陳國泰世華帳戶開設存入1000元後即提領出，此後
    交易均與自己無關，帳戶結清後之15萬6014元分別存至自己
    銀行帳戶等語（見偵卷第13頁），是本案被告因交付前開帳
    戶資料受有15萬6014元之利益，為被告之犯罪所得，應依刑
    法第38條之1 第1 項前段、第3 項規定併予宣告沒收，於全
    部或一部不能沒收或不宜執行沒收時，追徵其價額。
據上論斷，應依刑事訴訟法第299 條第1 項前段，判決如主文。
本案經檢察官姜長治提起公訴，檢察官簡志祥到庭執行職務。
中    華    民    國  110     年    10    月    27    日
                  刑事第十四庭  審判長法  官  王榆富
                                      法  官  鄭琬薇
                                      法  官  梁家贏
上列正本證明與原本無異。
如不服本判決，應於判決送達後20日內敘明上訴理由，向本院提
出上訴狀 (應附繕本) ，上訴於臺灣高等法院。其未敘述上訴理
由者，應於上訴期間屆滿後20日內向本院補提理由書「切勿逕送
上級法院」。
                                      書記官  巫茂榮
中    華    民    國   110    年    11    月    2     日
 
附錄本案論罪科刑法條：
期貨交易法第56條
非期貨商除本法另有規定者外，不得經營期貨交易業務。
期貨商須經主管機關之許可並發給許可證照，始得營業。
外國期貨商須經中華民國政府認許，且經主管機關之許可並發給
許可證照，始得營業。
期貨商之分支機構，非經主管機關許可並發給許可證照，不得設
立或營業。
期貨商之組織形態、設置標準及管理規則，由主管機關定之。
期貨交易法第112條
違反第106 條、第107 條，或第108 條第1 項之規定者，處3 年
以上10年以下有期徒刑，得併科新臺幣1 千萬元以上2 億元以下
罰金。
犯前項之罪，於犯罪後自首，如自動繳交全部犯罪所得者，減輕
或免除其刑；並因而查獲其他正犯或共犯者，免除其刑。
犯第1 項之罪，在偵查中自白，如自動繳交全部犯罪所得者，減
輕其刑；並因而查獲其他正犯或共犯者，減輕其刑至二分之一。
犯第1 項之罪，其因犯罪獲致財物或財產上利益超過罰金最高額
時，得於所得利益之範圍內加重罰金。
有下列情事之一者，處7年以下有期徒刑，得併科新臺幣3百萬元
以下罰金：
一、未經許可，擅自經營期貨交易所或期貨交易所業務。
二、未經許可，擅自經營期貨結算機構。
三、違反第56條第1項之規定。
四、未經許可，擅自經營槓桿交易商。
五、未經許可，擅自經營期貨信託事業、期貨經理事業、期貨
    顧問事業或其他期貨服務事業。
六、期貨信託事業違反第84條第1項規定募集期貨信託基金。
中華民國刑法第30條
幫助他人實行犯罪行為者，為幫助犯。雖他人不知幫助之情者，
亦同。
幫助犯之處罰，得按正犯之刑減輕之。